# Datenstrukturen

## Lernziele dieser Sitzung

Sie können...

- die verschiedenen Strukturen für Datensätze in R benennen.
- Vektoren generieren.
- einfache Befehle mit Vektoren durchführen.
- Beispieldatensätze aufrufen und beschreiben.

## Vektoren

Vektoren (engl. *vectors*) sind eindimensionale Reihen von Werten gleichen Typs. Sie bilden einen wichtigen Baustein von R und von den hier im Seminar besprochenen Inhalten.

Sie können manuell mit der Funktion `c(...)` erstellt werden und wie Variablen benannt werden:

```{r}
alter <- c(39, 49, 63, 44, 40)
alter
```

Es gibt darüber hinaus aber auch Möglichkeiten, Vektoren automatisch zu generieren:

```{r}
1:10
seq(100, 10, by=-10)
```

Buchstaben sind als Vektor in R eingebaut:

```{r}
letters
LETTERS
```

Manche Funktionen sind speziell für Vektoren gedacht:

```{r}
rev(1:10)
```

Andere Funktionen, die für einzelne Werte gedacht sind, werden für jeden Wert einzeln ausgeführt:

```{r}
toupper("hallo")
toupper(c("ein", "paar", "strings"))
```

Elemente von Vektoren können mit eckigen Klammern einzeln oder selektiv angesprochen bzw entfernt werden:

```{r}
letters[2]
letters[2:3]
letters[-2]
```

Vektoren können wie Variablen benutzt werden:

```{r}
2018 - alter
paste(alter, "ist ein gutes Alter")
```

`length(x)` gibt die Anzahl der Elemente in einem Vektor `x` aus:

```{r}
length(alter)
```

Von Verteilungen, die als Vektoren vorliegen, lassen sich statistische Parameter einfach errechnen:

```{r}
mean(alter)
median(alter)
sd(alter)
IQR(alter)
```

(Aber `IQR()` berechnet anders als in der Vorlesung besprochen!)

Wir können den Mittelwert auch mit Hilfe der `sum()` und `length()` Funktionen selbst berechnen:

```{r}
sum(alter) / length(alter)
```

## Matritzen

Matritzen (engl. *matrix*) sind zweidimensionale Reihen von Werten gleichen Typs.

```{r}
matrix(1:15, nrow=3)
```
Sie spielen in diesem Seminar aber keine große Rolle.

## Listen

Listen sind eindimensionale Reihen von Werten, wobei der Typ egal ist:

```{r}
list("Hallo", 10, F)
```

Dabei können die Werte benannt sein, und Listen können Unterlisten enthalten:

```{r}
profil <- list(name="Till", plz=60326, x=list(TRUE, TRUE, FALSE))
str(profil)
```

## Data Frames

Data frames sind tabellarische Daten. Die Werte in jeder Spalte haben dabei denselben Typ.

Viele Beispieldatensätze sind in Form von data frames in R eingebaut.

`head(x)` gibt nur die ersten sechs Zeilen aus: 

```{r}
head(mtcars)
```

## Tibbles

Tibbles können alles, was data frames können, und haben darüber hinaus noch Funktionen, die wir später kennenlernen werden.

Sie sind teil der Paketsammlung `tidyverse`, die einmalig installiert werden muss und dann geladen werden kann:

```{r, message=F}
library(tidyverse)
```

Ein Beispieldatensatz ist `diamonds`:

```{r cache=TRUE}
diamonds
```

Einzelne Spalten lassen sich mit $ ansprechen und verhalten sich dann wie Vektoren:

```{r cache=TRUE}
str(diamonds$carat)
mean(diamonds$depth)
```

## Aufgaben 

### Vektoren

* Generieren Sie die folgenden Vektoren (und seien Sie dabei möglichst faul).

```{r echo=F}
c(T, F, F)
rep(c(T,F), 10)
seq(2,34,2)
1:20
rev(LETTERS)
paste0(letters, LETTERS)
```

* Wandeln Sie die Typen der ersten drei obigen Vektoren um:

```{r echo=F}
c(T, F, F) %>% as.numeric()
rep(c(T,F), 10) %>% as.numeric()
seq(2,34,2) %>% as.character()
```

### Tibbles

- Schauen Sie sich den Beispieldatensatz `faithful` an.
- Wandeln Sie den Datensatz `faithful` in einen tibble um.
- Wenden Sie `str()` auf den Datensatz an. und Interpretieren Sie das Ergebnis.
- Erstellen Sie einen eigenen tibble mit Vornamen, Nachnamen und Alter von (ausgedachten?) Menschen.
- Lassen Sie sich nur die zweite Zeile des tibbles `diamonds` anzeigen
- Lassen Sie sich nur jede zweite Zeile des tibbles `diamonds` anzeigen

### Statistik

- Berechnen Sie die durchschnittliche Eruptionszeit im Datensatz `faithful` (als tibble).
- Berechnen Sie Varianz und Standardabweichung der Karatzahl im Beispieldatensatz `diamonds`
- Was sagen die einzelnen Kennzahlen des Befehls `summary(x)` aus?

### Swirl

Absolvieren Sie die folgenden Swirl-Lektionen (Anleitung zu Swirl s. letzte Lektion):

- 3: Sequences of Numbers
- 4: Vectors
- 5: Missing Values
- 6: Subsetting Vectors

### Recherche

- Nach welcher Methode berechnet R den Quartilsabstand einer Verteilung (im Unterschied zur Vorlesung)?
- Finden Sie fünf Befehle, die mit tibbles funktionieren, aber nicht mit data frames.
- Welche Pakete sind Teil des `tidyverse`? Wofür sind sie gedacht?
- Lesen Sie die Hilfe zu `tibble::tibble`. Recherchieren Sie eigenständig unklare Begriffe.

### Kniffliges

- Kehren Sie auf möglichst elegante und allgemeingültige Weise die Reihenfolge eines Vektors um, ohne die Funktion `rev()` zu benutzen.
